【裁判字號】    89,訴,148
【裁判日期】    890704
【裁判案由】    返還保險金
【裁判全文】
臺灣屏東地方法院民事判決                               八十九年訴字第一四八號
    原      告  富邦產物保險股份有限公司
    法定代理人  乙○○
    訴訟代理人  甲○○
                丁○○
  （送達代收人  丙○○
    被      告  戊○○      籍.
                            .
                            身.
                            男.
右當事人間返還保險金事件，本院判決如左：
    主      文
被告應給付原告新台幣壹佰貳拾萬元及自民國八十九年五月十七日起至清償日止，按
週年利率百分之五計算之利息。
訴訟費用由被告負擔。
    事    實
甲、原告方面：
  一、聲明：求為判決如主文所示。
  二、陳述略稱：
  （一）被告戊○○駕駛原告富邦產物保險股份有限公司所承保，車號ＣＣ○五一號
        之營業大客車，投保人為案外人上大通運有限公司，於民國八十七年十月十
        五日大客車行經台北市○○路與通化街口時，因涉嫌違反號誌管制、酒醉駕
        車、超速行駛，撞及騎乘機車之第三人蘇錦龍，至蘇員傷重死亡，事故發生
        時業由台北市交通大隊大安分隊員警現場處理。
  （二）查上述肇事之ＣＣ－０５１號車曾由所有人向原告投保強制汽車責任保險，
        事故發生時尚在保險期間內，原告經其書面通知，並查證上情屬實後，即依
        強制汽車責任保險法及保險契約之規定賠付受益人新臺幣（下同）壹佰貳拾
        萬元整。                                                              │
  （三）依強制汽車責任保險法第二十七條第一項第一款及保險單條款第五條規定，
        被保險汽車發生汽車交通事故，加害人有酒醉駕車之情事者，保險人仍應給
        付保險金，但得在給付金額範圍內向加害人求償。是以本件已符合追償事項
        ，爰檢附相關證明文件，狀請  鈞院鑑核，賜判決如訴之聲明。
  三、證據：提出汽車險理賠申請書及行、駕照各乙份、交通事故肇因初步分析研判
      表乙份、照片四張、驗屍證明書、戶籍謄本、委託書各影本乙份及富邦銀行匯
      款資料及匯款委託書、收據影本各乙件為證。
乙、被告方面：
    被告未於言詞辯論期日到場，亦未提出書狀作何聲明或陳述。
丙、本院依職權調向台北地方法院調取該院八十七年交訴字第五十一號刑事判決卷及
    依職權向台北市政府警察局交通警察大隊調取八十七年十月十五日六時十四分之
    肇事道路交通事故調查報告表資料。
    理      由
甲、程序上事項：
    本件被告經合法通知，未於言詞辯論期日到場，核無民事訴訟法第三百八十六條
    所列各款情形，爰依原告之聲請，由其一造辯論而為判決。
乙、本件原告起訴主張：被告戊○○駕駛原告富邦公司所承保，車號ＣＣ○五一號之
    營業大客車，投保人為案外人上大通運有限公司，於八十七年十月十五日大客車
    行經台北市○路○○○街口時，違反號誌管制、酒醉駕車、超速行駛，撞及騎乘
    機車之第三人蘇錦龍，至蘇員傷重死亡，上述肇事之ＣＣ－０５１號車曾由所有
    人向原告投保強制汽車責任保險，事故發生時尚在保險期間內，原告經其書面通
    知，並查證上情屬實後，即依法賠付受益人蘇陳蘭珍壹佰貳拾萬元整。依強制汽
    車責任保險法第二十七條第一項第一款及保險單條款第五條規定，被保險汽車發
    生汽車交通事故，加害人有酒醉駕車之情事者，保險人仍應給付保險金，但得在
    給付金額範圍內向加害人求償。爰依法訴請判決如主文所示等語。被告未於言詞
    辯論期日到場，亦未提出書狀作何聲明或陳述丙、原告主張前揭事實，業據其提
    出汽車險理賠申請書及行、駕照各乙份、交通事故肇因初步分析研判表乙份、照
    片四張、驗屍證明書、戶籍謄本、委託書各影本乙份及富邦銀行匯款資料及匯款
    委託書、收據影本各乙件為證；而被告明知飲酒後不得駕車，竟於八十七年十月
    十五日上午六時十四分許，酒醉（酒精濃度測定值為每公升０．五三毫克）駕駛
    車號ＣＣ－○五一號營業大客車，沿台北市○○路由西往東方向行駛，途經台北
    市○○路○段與通化街口時，本應注意天雨路滑，應減速慢行；當號誌燈黃燈亮
    起，表示紅色燈號即將顯示，屆時將失去通行路權，應減速準備停車；並應注意
    車前狀況，隨時採取必要之安全措施，以避免危險發生，而依當時情形，又無不
    能注意之情事，竟疏未注意減速慢行，於東西向黃燈亮起時，仍以時速約四、五
    十公里之速度行進，又疏未注意車前狀況；適蘇錦龍騎乘車號ＡＮＭ－五七八號
    重機車，沿通化街由南往北方向行駛至該路口，本應注意行駛至交岔路口，應遵
    守號誌燈之指示，竟於南北向之號誌燈尚未轉換綠燈完成時，即搶先通行，致戊
    ○○所駕駛之營業大客車與蘇錦龍騎乘之重機車發生碰撞，蘇錦龍人車遭該營業
    大客車往左前方拖行，並撞擊於暫停在公車專用道月台由首都客運司機游國賢駕
    駛之車號ＦＥ－一三九號公車後，蘇錦龍因而受有左額四×二公分左右擦挫傷、
    鼻樑約二公分擦傷、右眉約一‧五公分擦傷、右臉頰約一‧五公分擦傷、唇上方
    約二公分擦傷、左枕部三×三×三公分挫裂傷、左肩五×六公分挫傷、左背肩部
    約四×二公分挫傷、左腹側腰背處約四×二公分挫傷、左手上臂二公分挫傷、左
    手肘約二公分及○‧八公分擦傷、左前臂小擦傷、左手掌背淤青腫脹、手指腫脹
    、右手前臂外側近腕關節處一公分擦傷、右手背多處小擦傷、右中指一公分擦傷
    及二公分挫傷、中指食指腫脹、左膝外側一公分擦傷、左小腿內側約三公分挫傷
    及一公分挫傷、左小腿外側五公分擦傷、右小腿內側三處小挫傷等傷害，經送醫
    急救，於同日上午十時四十五分許，因顱部骨折併出血不治死亡之事實，業據本
    院依職權調取台北地方法院八十七年交訴字第五十一號刑事判決卷及依職權向台
    北市政府警察局交通警察大隊調取八十七年十月十五日六時十四分之肇事道路交
    通事故調查報告表資料暨警繪現場圖可稽，案外人蘇錦龍確因本件車禍致顱部骨
    折併出血不治死亡，亦經臺灣臺北地方法院檢察署
    檢察官督同法醫師相驗明確，製有相驗屍體證明書、驗斷書、勘驗筆錄各一份及
    相驗照片四幀在刑事卷可憑，而原告公司承保案外人上大通運有限公司所有車號
    ＣＣ－○五一號營業大客車，於本件事故後賠付案外人蘇陳蘭珍壹佰貳拾萬元整
    ，此有原告提出富邦銀行匯款資料及匯款委託書、收據影本各乙件為證。被告未
    於言詞辯論期日到場，亦未提出書狀作何聲明或陳述，原告主張之事實堪信為真
    實。
丁、從而原告依據強制汽車責任保險法第二十七條第一款之規定，於給付案外人蘇陳
    蘭珍後，向酗酒駕車肇事之被告請求給付一百二十萬元及自起訴狀繕本送達翌日
    起即八十九年五月十七日起至清償日止，按週年利率百分之五計算之利息，為有
    理由，應予准許。
戊、結論：
本件原告之訴為有理由，依民事訴訟法第三百八十五條第一項前段、第七十八條，判
決如主文。
中      華      民      國    八十九    年      七      月      四      日
                                    臺灣屏東地方法院民事第一庭
~B法      官  李芳南
右為正本係照原本作成
如不服本判決應於收受送達後二十日內向本院提出上訴狀
~B法院書記官  許水生
中      華      民      國    八十九    年      七      月      五      日


司法院資訊處製作；財團法人民間司法改革基金會備份。
